【裁判字號】    98,上易,1034
【裁判日期】    990301
【裁判案由】    詐欺
【裁判全文】
臺灣高等法院高雄分院刑事判決        98年度上易字第1034號
上  訴  人  臺灣高雄地方法院檢察署檢察官
被      告  甲○○
上列上訴人因被告詐欺案件，不服臺灣高雄地方法院98年度易字
第10 48 號中華民國98年12月3 日第一審判決（起訴案號：臺灣
高雄地方法院檢察署98年度偵續字第112 號），提起上訴，本院
判決如下：
     主  文
上訴駁回。
     理  由
一、按不服地方法院之第一審判決而上訴者，須提出上訴書狀，
    並應敘述具體理由，上訴書狀未敘述上訴理由者，應於上訴
    期間屆滿後20日內補提理由書於原審法院。逾期未補提者，
    原審法院應定期間先命補正。但上訴書狀已敘述理由，惟所
    敘述者非屬具體理由，則屬不符上訴之法定程式，由第二審
    法院以其上訴不合法律上程式，判決駁回，不生定期命補正
    之問題，刑事訴訟法第350 條第1 項、第361 條、第362 條
    、第367 條定有明文。
二、按上開所稱具體理由，係指須就不服之判決為具體之指摘而
    言，如僅泛稱原判決認事用法不當或採證違法、判決不公等
    ，均非具體理由（法院辦理刑事訴訟案件應行注意事項第16
    2 點參照）；復按所謂具體理由，必係依據卷內既有訴訟資
    料或提出新事證，指摘或表明第一審判決有何採證認事、用
    法或量刑等足以影響判決本旨之不當或違法，而構成應予撤
    銷之具體事由，始克當之（例如：依憑證據法則具體指出所
    採證據何以不具證據能力，或依憑卷證資料，明確指出所為
    證據證明力之判斷如何違背經驗、論理法則）；倘僅泛言原
    判決認定事實錯誤、違背法令、量刑失之過重或輕縱，而未
    依上揭意旨指出具體事由，或形式上雖已指出具體事由，然
    該事由縱使屬實，亦不足以認為原判決有何不當或違法者（
    例如：對不具有調查必要性之證據，法院未依聲請調查亦未
    說明理由，或援用證據不當，但除去該證據仍應為同一事實
    之認定），皆難謂係具體理由，俾與第二審上訴制度旨在請
    求第二審法院撤銷、變更第一審不當或違法之判決，以實現
    個案救濟之立法目的相契合，並節制濫行上訴」（最高法院
    97年度台上字第892 號判決意旨參照）。是如上訴理由書狀
    並未依據卷內訴訟資料，具體指摘原判決認事用法有何違法
    或不當之情形，即屬上訴未敘述具體理由。
三、本件原審檢察官對被告甲○○提起上訴之上訴理由（即該署
    98年度上字第966 號、98年度請上字第520 號）略以：「證
    人即新光銀行高雄分行放款襄理黃國賓於偵查中經檢察官訊
    以：「丙○○說這個案子貸款沒有辦法辦的時候，他有去詢
    問你原因，你跟他說因為這個房子的抵押權人已經變成資產
    管理公司，所以不會放款給這樣子的借款人，有何意見？」
    及「以你們銀行來說如果有上述這種情形是否會貸款給借款
    人？」，分別答以「這段話他應該記錯了，我『應該沒有』
    跟他說過這樣的話。」及「要看情形。因為抵押權人如果是
    資產管理公司的話，沒有辦法辦理代位清償。所以銀行『通
    常不會』有這種案子。通常會去買這樣子房子的人，都會準
    備一筆錢，過戶完畢後，買受人自己去辦塗銷抵押債權後，
    才會到銀行辦貸款」（偵二卷第52至54頁），證人黃國賓既
    曰「應該沒有」及「通常不會」等語，其意顯未肯定，非無
    記憶不清或存在例外之可能，其結果足以影響判決本旨，原
    審未訊問證人黃國賓，即行判決，似稍嫌速斷；又據告訴人
    乙○○及告訴代理人丙○○以：(1)告訴人乙○○為公務人員
    ，信用良好，有第一類票據信用資料查覆單及財政部國稅局
    所得清單各1 份可稽；(2)告訴人貸款應符資格；(3)被告甲○○事後因恐被判有罪，始由其胞弟與被害人陳富榮和解等語
    ，則告訴人是否確因「本身負債與收入相較，支收比過高，
    且尚有信用卡分期掛帳75萬3 千元，復無提供一般保證人，
    擔保力不足」致無法貸款，尚應傳訊新光銀行高雄分行襄理
    黃國賓到庭查證，非可僅以證人黃國賓以不確定態度所證上
    情，遽為被告無罪之認定」等語。
四、經查：
(一)、本件上訴理由所指上情，均屬原判決關於被告甲○○被訴對
    告訴人乙○○、丙○○詐欺取財部分，而原判決關於此部分
    ，業經調查「1 、證人陳富榮、黃宗承於偵查證詞，及卷附
    撤回96年11月26日土地現值申報申請書、契稅撤銷申請書之
    內容，而認被告因以其與陳富榮間之買賣契約已無法履行，
    彼此間買賣契約已解除，之後於96年12月31日始另與告訴人
    乙○○所託之人丙○○簽訂買賣契約，被告主觀上自無為自
    己不法所有之意圖，亦無使用詐術之情事。2 、卷附新豐公
    司98年5 月18日出具刑事陳報狀、新光銀行不動產鑑價報告
    書、新光銀行和生分行97年11月11日函，及告訴人丙○○於
    偵查中證詞，而認被告向告訴人陳稱：新光銀行可貸款260
    至280 萬元等語（見告訴人丙○○警詢中陳述），自非虛構
    杜撰之施用詐術，且告訴人乙○○無法向銀行核貸之主因係
    因乙○○本身負債與收入相較，支收比過高，且尚有信用卡
    分期掛帳75萬3 千元，復無提供一般保證人，擔保力不足，
    致無法核貸，並非因臺灣銀行對黃碧蕙之債權及抵押權已由
    新豐資產公司取得之故，被告辯稱：後來是因為乙○○的貸
    款資格不符，請他們更換登記名義人，並找保證人，他們都
    沒有做，我才沒收他們的訂金，沒有詐欺等語，核與上揭證
    據相符，應堪採信。3 、告訴人丙○○於偵查中所證：「後
    來我去問新光銀行高雄分行為何沒有辦法貸款，放款襄理黃
    國賓才跟我說這個房子的抵押權人已經變更成資產公司他們
    不受理」云云，已與告訴人乙○○無法向銀行核貸之主因（
    如上所述）不同，且與證人黃國賓於偵查中證詞不符而非可
    採」等情，因認公訴意旨就被告涉犯對告訴人乙○○、丙○○詐欺取財部分，被告犯罪尚屬不能證明，且不該當詐欺取
    財罪，而為被告被訴此部分無罪之諭知（參原判決第5-9 頁
    理由欄所載），足徵原判決關於此部分均已敘明如何認定被
    告無罪所憑之證據及理由，經核並無不合。
(二)、本件上訴理由雖舉證人黃國賓於偵查中之證詞，認有以不確
    定態度證述「應該沒有」及「通常不會」等語，然細觀證人
    黃國賓於該次偵查庭訊證述上情前，係先就檢察官所問「有
    無一個叫丙○○的人來詢問貸款的事？」，答稱「我沒有印
    象他曾經因為這個案子來詢問貸款的事」，且證人黃國賓繼
    而就檢察官所問「丙○○說這個案子貸款沒有辦法辦的時候
    ，他有去詢問你原因，你跟他說因為這個房子的抵押權人已
    經變成資產管理公司，所以不會放款給這樣子的借款人，有
    何意見？），答稱「這段話他應該記錯了，我應該沒有跟他
    說過這樣的話」，再就檢察官所問「以你們銀行來說如果有
    上述這種情形是否會貸款給借款人？」，答稱「要看情形。
    因為抵押權人如果是資產管理公司的話，沒有辦法辦理代位
    清償。所以銀行通常不會有這種案子。通常會去買這樣子房
    子的人，都會準備一筆錢，過戶完畢後，買受人自己去辦塗
    銷抵押債權後，才會到銀行辦貸款」等語，此有該次偵查庭
    訊問筆錄足佐（偵二卷第53頁），則證人黃國賓上開證述內
    容雖夾有「應該沒有」及「通常不會」等語氣，然證人黃國
    賓上開證詞中之「應該沒有」，應屬「沒有」之意，又所答
    「通常不會」一詞，係就檢察官所問「以你們銀行來說如果
    有上述這種情形是否會貸款給借款人？」之假設性問題，而
    以其職務經驗而作回答，足徵證人黃國賓於偵查中之上開證
    詞，並無上訴意旨所指有何「不確定態度」、「記憶不清或
    存在例外之可能」，從而原審未再傳訊證人黃國賓到庭查證
    ，亦難逕指原判決上開認定有何不當或違法。
(三)、本件上訴意旨固提出告訴人乙○○第一類票據信用資料查覆
    單、財政部台北市國稅局96年度、97年度綜合所得稅各類所
    得資料清單、豐銀證券股份有限公司客戶交易明細表等件，
    惟本件告訴人乙○○無法取得新光銀行和生分行承作貸款之
    主因，係因乙○○本身負債與收入相較，支收比過高，且尚
    有信用卡分期掛帳75萬3 千元，復無提供一般保證人，擔保
    力不足，擔保品狀況不佳，致無法核貸等情，業據原判決調
    查審認在卷，此與上述告訴人信用、所得、證券交易等資料
    無涉，亦不足據此即認為原判決上開認定有何不當或違法之
    情形。
五、綜上所述，本件上訴理由形式上雖已指出上開事由，然該等
    事均不足以認為原判決有何採證違法、違背經驗、論理法則
    等足以影響判決本旨之情形，而構成應予撤銷之具體事由，
    依據上開說明，本件上訴仍屬未敘述具體理由，而原審檢察
    官復未於上訴期間屆滿後之20日內（檢察官於98年12月16日
    收受原判決之送達，見原審卷第45頁），再補提上訴之其他
    具體理由，則原審檢察官提起本件上訴並無具體理由，顯屬
    違背法律上之程式，應由本院不經言詞辯論，判決如主文。
據上論斷，應依刑事訴訟法第367 條前段、第372 條，判決如主
文。
中    華    民    國    99    年    3     月     1    日
                    刑事第三庭  審判長法  官 莊崑山
                                      法  官 唐照明
                                      法  官 張意聰
以上正本證明與原本無異。
本判決不得上訴。
中    華    民    國    99    年    3     月     1    日
                                      書記官  陳金

司法院資訊處製作；財團法人民間司法改革基金會備份。
